【裁判字號】    90,上訴,1868
【裁判日期】    900720
【裁判案由】    誣告
【裁判全文】
臺灣高等法院刑事判決                            九十年度上訴字第一八六八號
    上  訴  人  臺灣臺北地方法院檢察署檢察官
    被      告  甲○○
右上訴人因被告誣告案件，不服臺灣臺北地方法院八十九年度訴字第五一二號，中華
民國九十年四月十九日第一審判決（起訴案號：臺灣臺北地方法院檢察署八十七年度
偵字第二二九八號）提起上訴，本院判決如左：
    主  文
原判決撤銷，發回臺灣臺北地方法院。
    理  由
一、公訴意旨略以：被告甲○○曾向告訴人乙○○借款，迄民國（以下同）八十六年
    已無力清償，乃為規避債務，並使告訴人受刑事訴追，於八十六年八月十三日具
    狀向臺灣臺北地方法院檢察署提出告訴，誣指告訴人經營地下錢莊，收取重利，
    因認被告涉犯刑法第一百六十九條第一項之誣告罪嫌等語，餘如附件起訴書影本
    所載。
二、經查，本案被告甲○○告發本件告訴人乙○○「恐嚇」、「詐欺」、「侵占」及
    「重利」罪嫌，業經臺灣臺北地方法院檢察署以八十六年度偵字第一八七一四號
    不起訴處分，有不起訴處分書在卷足憑（見八十六年度偵字第一八七一四號偵查
    卷第三十七頁至第三十八頁）。而本件告訴人乙○○固曾於八十六年間具狀向臺
    灣臺北地方法院檢察署提出「誣告」告訴，惟僅指訴被告誣告告訴人「詐欺」及
    「恐嚇」罪（見八十六年度偵字第二○一四九號偵查卷第三頁背面），該「誣告
    」案件業經臺灣臺北地方法院檢察署以八十六年度偵字第二○一四九號不起訴處
    分，臺灣高等法院檢察署八十七年度議字第七九七號駁回再議聲請確定，有各該
    處分書附卷可查（見八十六年度偵字第二○一四九號偵查卷第七十七頁、第八十
    五頁至第八十六頁）。細審臺灣臺北地方法院檢察署以八十六年度偵字第二○一
    四九號僅就本案被告甲○○所涉誣告告訴人乙○○「詐欺」及「恐嚇」罪嫌部分
    ，為不不起訴處分；關於本案被告甲○○所涉誣告告訴人乙○○「重利」罪嫌部
    分，顯非在前開臺灣臺北地方法院檢察署以八十六年度偵字第二○一四九號不起
    訴處分之範圍內，且臺灣高等法院檢察署亦以原檢察官於上開處分書中並未就被
    告涉嫌誣告重利罪部分為不起訴處分，認告訴人該部分之指摘無據，有上開臺灣
    高等法院檢察署八十七年度議字第七九七號處分書可參（見八十六年度偵字第二
    ○一四九號偵查卷第八十六頁）。是本案被告甲○○所涉誣告告訴人乙○○「重
    利」部分罪嫌，既未經檢察官之處分，自無確定之可言。
三、原審不查，遽以本件被告所涉誣告告訴人「重利」罪嫌部分，與前開經不起訴處
    分確定之案件（臺灣臺北地方法院檢察署以八十六年度偵字第二○一四九號）為
    「同一案件」，非因發現新事實或新證據而再行起訴為由，逕為本件不受理之諭
    知，自有未洽。上訴意旨，執以指摘原判決不當，為有理由。原判決既有可議，
    即屬無可維持，應由本院予以撤銷改判，將本件發回臺灣臺北地方法院，另為適
    法之裁判，並不經言詞辯論為之。
據上論斷，應依刑事訴訟法第三百六十九條第一項但書、第三百七十二條，判決如主
文。
中    華    民    國      九十    年        七      月        二十      日
                              臺灣高等法院刑事第二十二庭
                                  審判長法  官  許  正  順
                                        法  官  林  明  俊
                                        法  官  邱  同  印
右正本證明與原本無異。
如不服本判決應於收受送達後十日內向本院提出上訴書狀，其未敘述上訴之理由者並
得於提起上訴後十日內向本院補提理由書（均須按他造當事人之人數附繕本）。
                                        書記官  莊  昭  樹
中    華    民    國      九十    年       七       月      二十三      日


司法院資訊處製作；財團法人民間司法改革基金會備份。
